# 净资产划拨时初始投资成本的确认

提问人：wbj60123 时间：2012-04-10 13:27:47
各位老师: A集团成立时（所述企业均执行新会计准则），国资委将B集团以审计后的净资产注入（未注明是合并净资产还是母公司净资产），该集团存在合并财务报表，但A集团在确认长期股权投资初始成本时是以B集团母公司的净资产为基础。根据〈企业会计准则讲解 2010 〉，同一控制下，企业合并形成的长期股权投资，如果被合并方存在合并财务报表，则应当以合并日被合并方合并财务报表所有者权益为基础确定长期股权投资的初始投资成本。如果按照该解释，A集团应以B集团合并报表的净资产来确认投资成本，各位老师如何看这一问题。如果可以按母公司净资产确认，合并时形成的差额如何处理？

回答人：chenyiwei
首先，因为此处涉及的A、B集团都是国资委直接行使出资人职责的一级企业集团，因此该交易对A而言是构成同一控制下合并还是非同一控制下合并，是需要探讨的问题。 其次，需要明确把B注入A的方式？是作价出资还是无偿划入？如果是作价出资，增加A集团的实收资本，但增加的A集团实收资本金额超过了B的帐面净资产，则A在个别报表层面可能需要按照评估值计量其对B的长期股权投资，合并报表层面对B的各项资产、负债再调整为按照原帐面价值计量。 再次，如果构成同一控制下合并，并且不属于作价出资的，则无论国资委是否明确是按照合并净资产还是母公司净资产注入，对A集团而言，其在取得B公司控制权的同时，也取得了B集团下各子公司的控制权，所以应当以B公司于合并日的合并报表所列的帐面净资产作为长期股权投资的初始计量基础，以B公司的母公司个别报表所列净资产为基础计量是不恰当的。但在合并报表层面，在明确属于同一控制下合并的前提下，无论长期股权投资如何核算，都不应影响合并报表层面的合并结果。

提问人：yan7367 时间：2013-07-02 10:49:19
回复 chenyiwei 的帖子
"以被合并方合并财务报表所有者权益为基础确定长投的初始投资成本"，这个合并财务报表所有者权益，指的是合并报表归属于母公司的所有者权益吗？

回答人：chenyiwei
是的。